臺灣高雄地方法院刑事判決　　　　　　　 96年度易字第359號
公　訴　人　臺灣高雄地方法院檢察署檢察官
被　　　告　庚○○
　　　　　　己○○
上列被告因詐欺案件，經檢察官提起公訴（95年度偵字第12232
號），本院依簡式審判程序審理，判決如下：
    主  文
庚○○共同連續犯詐欺取財罪，處有期徒刑陸月，如易科罰金，
以銀元參佰元即新臺幣玖佰元折算壹日。
己○○共同犯詐欺取財罪，處有期徒刑肆月，如易科罰金，以銀
元參佰元即新臺幣玖佰元折算壹日。
    事  實
一、庚○○係位於高雄市○○區○○路155 號13樓之2 「泛華事
    業聯合有限公司」（下稱泛華公司）之負責人，本應以販賣
    如附表之商品為其業務，竟不務本業，基於意圖為自己不法
    所有之詐欺取財概括犯意，分別與己○○、丑○○（另發布
    通緝）、甲○○、丙○○、丁○○、壬○○、癸○○、子○○、寅○○、卯○○、乙○○、辰○○（均另經判決在案）
    基於犯意聯絡，明知己○○等人均無清償新增債務之資力，
    亦無購買商品及清償貨款之真意，竟於如附表所示之時間，
    分別以購買如附表所示之商品名義，由己○○等人提供國民
    身分證影本，並填寫「遠東商業銀行股份有限公司」（下稱
    遠東銀行）分期付款申請書，交由庚○○利用不知情之「數
    碼網路科技股份有限公司」（下稱數碼公司）所提供之「代
    收付金流服務」，將己○○等人所提供之國民身分證影本及
    分期付款申請書，傳真予數碼公司轉傳至遠東銀行申請分期
    付款。經遠東銀行承辦人員以電話向己○○等人查證，均謊
    稱確有購買商品云云，使遠東銀行承辦人員誤認渠等確有購
    物消費並有分期清償貨款之真意，而陷於錯誤，核貸如附表
    所示之分期款項。庚○○則憑各該消費紀錄，透過數碼公司
    向遠東銀行請款，取得如消費金額之貸款後，從中抽取1 成
    金額，再將餘款匯予甲○○等人，以此「假消費、真貸款」
    之方式，詐取如附表所示之金額。嗣因己○○等人未按時繳
    交分期款，經數碼公司察覺有異，始悉上情。
二、案經數碼網路科技股份有限公司訴請臺灣高雄地方法院檢察
    署檢察官偵查起訴。
    理  由
一、本件被告庚○○、己○○均係犯死刑、無期徒刑、最輕本刑
    為3 年以上有期徒刑以外之罪，被告二人均於準備程序進行
    中，就被訴事實為有罪之陳述，經本院告知簡式審判程序之
    旨，並分別聽取被告及檢察官之意見後，合議庭認宜進行簡
    式審判程序，爰依刑事訴訟法第273 條之1 第1 項規定，裁
    定就被告二人部分由受命法官獨任進行簡式審判程序，合先
    敘明。
二、前揭事實，業據被告庚○○、己○○於本院審理中坦白承認
    ，且經證人即告訴人代理人即數碼公司辛○○於警詢中指訴
    綦詳，復據證人即同案被告丑○○、甲○○、丙○○、丁○○、壬○○、癸○○、子○○、寅○○、卯○○、乙○○、
    辰○○於警詢及檢察事務官詢問時證述明確，互核大致相符
    ，並有代收付金流服務系統租用申請表影本、分期付款協議
    書、泛華聯合事業有限公司庚○○名片影本、泛華公司於安
    泰商業銀行及彰化商業銀行股份有限公司開立帳戶存簿封面
    影本各1 份；申請人分別為己○○、丑○○、甲○○、丙○○、丁○○、壬○○、癸○○、子○○、寅○○、卯○○、
    乙○○、辰○○之遠東銀行分期付款申請書影本各1 份；數
    碼公司分期付款商家撥款明細、泛華公司上開彰化銀行帳戶
    撥款明細、辰○○於華南銀行所開設之帳戶交易明細各1 份
    在卷可稽，足認被告二人上開自白核與事實相符，均堪採信
    。本件事證明確，被告二人犯行均堪認定，應予依法論科。
三、按行為後法律有變更者，適用行為時之法律。但行為後之法
    律有利於行為人者，適用最有利於行為人之法律，刑法第2
    條第1 項定有明文。又有關新舊法之比較，應就罪刑有關之
    共犯、未遂犯、想像競合犯、牽連犯、連續犯、結合犯以及
    累犯加重、自首減輕暨其他法定加減原因與加減例等一切情
    形，綜其全部罪刑之結果而為比較（最高法院95年第8 次刑
    事庭會議決議參照）。本件被告行為後，下列刑法規定已有
    變更，並於95年7 月1 日施行，茲比較新舊法如下：
(一)連續犯之規定：本件被告行為後，刑法第56條連續犯之規定
    ，業經刪除，被告許格翰前後12次詐欺取財犯行，如依新法
    應予分論併罰。此刪除雖非犯罪構成要件之變更，惟已影響
    行為人刑罰之法律效果，自屬法律有變更，應適用修正前刑
    法第56條論以連續犯，較有利於被告。
(二)易科罰金折算標準之規定：本件被告行為後，刑法第41條第
    1 項易科罰金折算標準之規定已有變更。行為時刑法第41條
    第1 項前段規定：「犯最重本刑為五年以下有期徒刑以下之
    刑之罪，而受六個月以下有期徒刑或拘役之宣告，因身體、
    教育、職業、家庭之關係或其他正當事由，執行顯有困難者
    ，得以一元以上三元以下折算一日，易科罰金」。又行為時
    之易科罰金折算標準，修正前罰金罰鍰提高標準條例第2 條
    前段（現已刪除）規定，就其原定數額提高為100 倍折算1
    日，則本件被告行為時之易科罰金折算標準，應以銀元300
    元即新臺幣900 元折算1 日。惟修正後刑法第41條第1 項前
    段規定：「犯最重本刑為五年以下有期徒刑以下之刑之罪，
    而受六個月以下有期徒刑或拘役之宣告者，得以新臺幣一千
    元、二千元或三千元折算一日，易科罰金」。比較修正前後
    ，應適用修正前刑法第41條第1 項前段之規定，對於被告較
    為有利。
(三)綜上，應依刑法第2 條第1 項前段及上開決議意旨，整體適
    用修正後之規定。
四、核被告庚○○、己○○所為，均係犯刑法第339 條第1 項之
    詐欺取財罪。被告己○○與被告庚○○間、被告庚○○與同
    案被告己○○、丑○○、甲○○、丙○○、丁○○、壬○○
    、癸○○、子○○、寅○○、卯○○、乙○○、辰○○間，
    分別有犯意聯絡及行為分擔，應論以共同正犯。被告庚○○
    前後12次詐欺取財犯行，時間緊接，觸犯構成要件相同之罪
    名，為連續犯，應依修正前刑法第56條論以一罪，並加重其
    刑。爰審酌被告庚○○、己○○不循正當途徑賺取金錢，均
    貪圖私利，庚○○開設公司作為管道，分別與己○○及如附
    表所示其他同案被告共同以「假消費、真貸款」方式詐取金
    錢，紊亂銀行核貸消費性借款之金融秩序，復未按期繳納分
    期款，造成被害人損失，危害非輕，本均不宜輕縱。惟念被
    告二人於本案前均無犯罪科刑紀錄，有臺灣高等法院被告前
    案紀錄表1 份在卷可按，素行尚可，事後均坦承犯行，庚○○並已與數碼公司達成和解，分期給付賠償金，有和解書1
    份在卷可參，犯罪後態度尚稱良好；被告己○○雖未與被害
    人達成和解，惟其係聽信同案被告庚○○之建議致罹本罪，
    不法意識較低等一切情狀，各量處如主文所示之刑，並均諭
    知易科罰金之折算標準，以資儆懲。
據上論斷，應依刑事訴訟法第273 條之1 第1 項、第299 條第1
項前段、刑法第2 條第1 項前段、第28條，修正前刑法第56條，
刑法第339 條第1 項，修正前刑法第41條第1 項前段，刑法施行
法第1 條之1 ，修正前罰金罰鍰提高標準條例第2 條，判決如主
文。
本案經檢察官戊○○到庭執行職務。
中　　華　　民　　國　　96　　年　　5 　　月　　1 　　日
　　　　　　　　　  刑事第六庭  法　官　林柏壽
以上正本證明與原本無異。
如不服本判決，應於判決送達後10日內，向本院提出上訴狀。
中　　華　　民　　國　　96　　年　　5 　　月　　2 　　日
                                書記官  林國龍
附錄本案論罪科刑法條：
中華民國刑法第339 條第1 項
意圖為自己或第三人不法之所有，以詐術使人將本人或第三人之
物交付者，處5 年以下有期徒刑、拘役或科或併科1 千元以下罰
金。
附表：
┌──┬────┬────────┬────┬─────┬────────┐
│編號│申請人  │購買商品名稱    │辦理時間│借貸金額  │銀行實撥金額    │
│    │        │及金額          │        │          │                │
├──┼────┼────────┼────┼─────┼────────┤
│1   │癸○○  │海豹油養生套裝  │94.6.15 │135000元  │113,400元       │
│    │        │135,000元       │        │          │                │
├──┼────┼────────┼────┼─────┼────────┤
│2   │甲○○  │海豹油養生套裝  │94.6.28 │135000元  │113,400元       │
│    │        │135,000元       │        │          │                │
├──┼────┼────────┼────┼─────┼────────┤
│3   │丙○○  │海豹油養生套裝  │94.7.8  │135000元  │113,400元       │
│    │        │135,000元       │        │          │                │
├──┼────┼────────┼────┼─────┼────────┤
│4   │寅○○  │海豹油養生套裝  │94.6.27 │135000元  │113,400元       │
│    │        │135,000元       │        │          │                │
├──┼────┼────────┼────┼─────┼────────┤
│5   │丁○○  │海豹油養生套裝  │94.7.22 │135000元  │113,400元       │
│    │        │135,000元       │        │          │                │
├──┼────┼────────┼────┼─────┼────────┤
│6   │卯○○  │賀寶芙草本養生套│94.7.12 │138,000元 │115,920元       │
│    │        │裝 138,000元    │        │          │                │
├──┼────┼────────┼────┼─────┼────────┤
│7   │子○○  │海豹油養生套裝  │94.8.26 │148,800元 │124,992元       │
│    │        │148,800元       │        │          │                │
├──┼────┼────────┼────┼─────┼────────┤
│8   │壬○○  │不詳            │94.8.25 │148,800元 │124,992元       │
│    │        │148,800 元      │        │          │                │
├──┼────┼────────┼────┼─────┼────────┤
│9   │丑○○  │花田精品保養組  │94.6.1  │138,000元 │115,920元       │
│    │        │138,000元       │        │          │                │
├──┼────┼────────┼────┼─────┼────────┤
│10  │己○○  │賀寶芙草本養生套│94.7.6  │135,000元 │113,400元       │
│    │        │裝 135,000元    │        │          │                │
├──┼────┼────────┼────┼─────┼────────┤
│11  │乙○○  │海豹油養生套裝  │94.8.10 │135,000元 │124,992元       │
│    │        │135,000元       │        │          │                │
├──┼────┼────────┼────┼─────┼────────┤
│12  │辰○○  │花田精品保養組  │94.6.25 │138,000元 │115,920元       │
│    │        │138,000元       │        │          │                │
└──┴────┴────────┴────┴─────┴────────┘
